【裁判字號】    92,上,848
【裁判日期】    921231
【裁判案由】    損害賠償
【裁判全文】
臺灣高等法院民事判決                              九十二年度上字第八四八號
    上  訴  人  賽因科技股份有限公司
    法定代理人  朱岱英
    訴訟代理人  陳麗真律師
    被  上訴人  台灣豪邦電子股份有限公司
    法定代理人  李文和
右當事人間請求損害賠償事件，上訴人對於中華民國九十二年七月九日台灣板橋地方
法院九十一年度訴字第一一五三號第一審判決提起上訴，經本院於九十二年十二月二
十四日言詞辯論終結判決如左：
    主      文
上訴駁回。
第二審訴訟費用由上訴人負擔。
    事      實
甲、上訴人方面：
壹、聲明：
一、原判決廢棄。
二、右廢棄部分，被上訴人應給付上訴人新台幣二百二十萬一千二百二十八元及自起
    訴狀繕本送達翌日起至清償日止，按年利率百分之五計算利息。
三、願供擔保請准宣告假執行。
貳、陳述：除與原判決記載相同者外，補稱略以：
一、系爭產品存有設計及製造上之瑕疵，有客戶信函可證，上訴人之主張非無法律上
    理由。
二、兩造在八十九年五月出貨後即已有瑕疵的問題，非因電流不穩而產生。且瑕疵不
    僅是中南美洲，美國也有發生。至於被上訴人主張交貨前經過上訴人嚴格檢驗云
    云，惟不可能每一件都拆開檢驗。
參、證據：除援用第一審所提證據外，補提協議書、規格承認書、ＯＥＭ成品檢驗月
    報表、成品檢驗報告表各一件，及客戶信函二件為證，並聲請訊問證人劉成德、
    李瑋、李堅明、陳世昌（撤回）及將系爭產品送交財團法人中華工商研究院鑑定
    （撤回）。
乙、被上訴人方面：
壹、聲明：上訴駁回。
貳、陳述：除與原判決記載相同者外，補稱略以：
一、被上訴人交貨時，上訴人是採百分之百嚴格檢驗手續才驗收的，有入場檢驗報告
    單及檢驗報告表可證，九十一年七月後雖採外驗，亦在上訴人公司檢驗，外驗合
    格後依外驗合格單及承認書，再通知資材部安排出貨。故被上訴人之產品須符合
    上訴人的標準才能出貨，如何會有所交付之產品未達約定品質的情形。
二、被上訴人最後一筆出貨係在九十年十一月二日，上訴人所提瑕疵，均在九十一年
    以後發生，與被上訴人無關。且內外銷全球各地只有中南美洲發生問題，應係其
    使用不當及不斷電產品相關配套不足才產生的。
三、上訴人已向科豐公司購買較被上訴人便宜的相同產品，且又仿製與被上訴人相同
    的產品，違反兩造所定契約，才以瑕疵做為藉口拒付價金。
參、證據：除援用第一審所提證據外，並聲請命上訴人提出九十一年七月前的入場報
    告單、廠內檢驗報告表、九十一年七月後之廠外檢驗合格單、承認書，及原始樣
    品和產品。
    理      由
一、上訴人起訴主張：兩造於民國九十年七月二十日簽訂 OEM/DOM產品採購合約書，
    約定被上訴人以OEM/DOM方式設計、製造並販售不斷電系統（UPS）予伊，惟被上
    訴人製造並交付之BT-525及BT-825系列（下稱系爭產品），甫一上市伊即多次接
    到臺灣及中南美地區使用者反應此不斷電產品，於市電不良斷電時，有異常關機
    且無法備載之情況，完全失去此系列產品斷電時備載功能。被上訴人曾於九十年
    十二月二十一日與伊達成協議，略謂同意邀請公正第三人（有政府立案電子產品
    驗證經驗者）驗證，若驗證後證明為其系列產品設計問題，其願負因設計品質衍
    生責任。經伊多次模擬測試證實確有上述情況，此現象應係違反轉換時間小於十
    二釐秒之工程規格，被上訴人於系爭產品之設計及製造上存有瑕疵，造成伊金錢
    及商譽受損甚鉅，自應賠償伊代為重工尚未出貨之庫存品費用新台幣（下同）三
    十九萬四千一百元，及對已售出之產品客戶換貨之差價、更換新零件之費用、換
    貨運輸費用等費用，計美金二萬三千四百三十二點二三元（折合八十二萬零一百
    二十八元），另賠償已售出之系爭產品將來可能發生之重工費用七十八萬九千六
    百元。爰依不完全給付之法律關係求為命被上訴人給付二百二十萬一千二百二十
    八元並加計法定遲延利息之判決等語。
    被上訴人則以：系爭產品於八十九年五月間開始出貨，至九十年七月十二日以前
    ，伊皆將貨品交至上訴人之工廠，經上訴人入場檢驗合格後在百分之百流線，九
    十年七月十二日至九十年十一月二日出貨之貨品，上訴人則採嚴格外驗方式，驗
    貨結果皆符合工程規範之要求才出貨，何來未達品質要求之說？且九十年三月間
    上訴人派員至美國處理九十五台RMA問題時，分析結果皆不是產品本身所導致，
    再UPS與當地之電源品質環境及負載連結方式有重要之關係，故此當機現象乃特
    殊區域之使用所產生，因相同之產品亦銷售於不同的區域皆無此現象發生，是伊
    出產之系爭產品並無瑕疵，上訴人係因另購較為便宜產品，其後並仿製生產與伊
    相同的產品，始以瑕疵做為藉口拒付價金等語，資為抗辯。
二、上訴人主張：被上訴人生產之UPS不斷電產品，於市電不良斷電時，不僅無法備
    載，且還會自動關機，完全失去此UPS系列產品斷電時備載功能，經上訴人多次
    模擬測試證實，UPS確有異常關機且無法備載之情況，此現象應係違反轉換時間
    小於十二釐秒之工程規格，被上訴人於BT-525及BT-825系列之設計及製造上存有
    瑕疵，且上訴人因被上訴人不完全給付雙方契約所約定之品質，實造成上訴人金
    錢及商譽受損甚鉅等情事，固據提出OEM/ODM產品採購合約書、被上訴人應賠償
    金額之計算明細、退修處理統計表、規格承認書、協議書各一件為證，惟為被上
    訴人所否認，並以：其公司出產之系爭產品，至九十年七月十二日以前，被上訴
    人皆將貨品交至上訴人之工廠，經上訴人入場檢驗合格後在百分之百流線才出貨
    ，若有不符合約第十二節十二點一條之約定，未達工程規格及品質要求時，在流
    線檢驗時必能檢驗出；另自九十年七月十二日至九十年十一月二日出貨之貨品，
    上訴人採嚴格外驗方式且驗貨結果皆符合工程規範之要求才出貨，如真有上訴人
    所指之瑕疵，則系爭產品於出貨前既曾分別經上訴人自行檢驗，或由上訴人指定
    外驗方式，自應可以檢驗得出，惟經上開檢驗後，驗貨結果均為合格等語為辯，
    經查：被上訴人曾於九十年十二月二十一日與上訴人達成協議，略謂：同意賽因
    科技（即上訴人）邀請公正第三人（有政府立案電子產品驗證經驗者）驗證豪邦
    （即被上訴人）產品，係因此系列產品疑因設計問題曾造成賽因客戶在宏都拉斯
    、瓜地馬拉造成品質問題，雙方基於誠信原則提供一切數據實例以資佐證，若驗
    證無慮，賽因科技無訴訟求償之舉，若驗證後證明為豪邦系爭系列設計問題，豪
    邦願負因設計品質衍生責任（含重工和賽因對客戶換貨造成的成本等情，業據上
    訴人提出該協議書一件附卷可稽（見一審卷七十頁），且為被上訴人所不爭。是
    本件應審究者厥為被上訴人生產之系爭不斷電產品，經公正第三人（有政府立案
    電子產品驗證經驗者）驗證結果，是否確有上訴人主張因設計問題之瑕疵，而該
    項瑕疵是否造成上訴人受有損害，而得向被上訴人請求賠償。查上訴人為求證明
    被上訴人生產之系爭產品有其所指因設計問題之瑕疵存在，曾於原審先後聲請送
    財團法人工業技術研究院電子所、電通所、國立交通大學控工系、台灣德國萊因
    技術監護顧問股份有限公司、儀寶電子股份有限公司、香港商優力安全測驗有限
    公司等單位進行測試鑑定，惟先後經(一)工研院以：「無相關鑑定設備，礙難提供
    鑑定服務」，有工研院九十一年九月九日（九一）工研院技字第九二七五號函一
    件附卷足按（見一審卷七十五頁）；(二)國立交通大學以：「本校無相關鑑定設備
    ，故無法提供鑑定服務」，有該校九十一年十一月八日（九一）交大電控字第五
    五二八號函一件在卷足憑（見一審卷八十四頁）；(三)台灣德國萊因技術監護顧問
    股份有限公司則以：「本公司係從事產品驗證服務，而本案瑕疵之有無及瑕疵原
    因係就該產品電器特性之確認，因本公司實驗室並無足夠設備可供驗證此產品之
    電器特性規格，故無法提供當事人鑑定之服務」，有該公司九十一年十二月十一
    日陳報狀附卷足按（見一審卷九十頁）；(四)儀寶電子股份有限公司以：「鑑於本
    公司之設備儀器之精密度及頻寬無法全部滿足該產品所有規格之量測，懇請將兩
    造系爭產品再度送相關專業單位鑑定」，亦有該公司九十二年三月十二日儀寶０
    ０一號函在卷可稽（見一審卷一０六頁）；(五)香港商優力安全測驗有限公司則以
    ：「本公司並無此項目之檢測方式條款」等為由，有該公司九十二年五月五日（
    九二）函字第００七號函一件附卷足憑（見一審卷一四０頁至一四一頁），均退
    回原審鑑定之囑託。嗣上訴人再聲請送中華工商研究所鑑定，惟經被上訴人抗辯
    該單位並不在上訴人當初提供經中華民國實驗室認證體系「認可實驗室一覽表」
    之內（見一審卷一三０頁至一三三頁），該單位是否有進行本件鑑定之能力，及
    公信力均存疑，反對再送鑑定，上訴人於本院撤回此項聲請，並改為聲請訊問證
    人即其公司前副總經理劉成德、前總經理李堅明、被上訴人公司業務經理李瑋。
    證人劉成德證稱：「我們是一邊交貨一邊照規格檢驗，市場上反應出現了斷電後
    我們的不斷電產品不能再供電，但我們用模擬方式將電源拔了又能再供電，測不
    出問題，中南美洲的客戶發現在斷電時電壓由大變小，不是瞬間沒電，這種情形
    下我們的不斷電產品不能備載給電腦使用，我們向被上訴人公司反應，被上訴人
    公司陳副總經理告訴我們是因系統判斷的地方不一樣，經他改過二個電阻就改善
    了，那時美國尚有八千多台庫存，我們不願貨品就這樣出去，希望重新加工，所
    以與被上訴人間有求償處理的問題，當時公司尚有一筆貨款扣著未付，所以在談
    判中雙方有些差異，造成時間的拖延，被上訴人公司要我們先支付這筆貨款，當
    時雙方簽下協議，：：中南美洲的客戶，在美國、台灣也都有發生問題，但台灣
    地區的我們重複加工很方便，所以沒有問題，後來在美國庫存的八千多台我們也
    重新加工後賣掉了。每一批交貨時都有經過嚴格的檢驗過程。前面交貨是百分之
    百檢驗，後來的交貨我們是派人去抽驗。對於檢驗結果都有簽規格承認書、成品
    檢驗月報表、成品檢驗報告表。我們是用模擬的方式去做檢測，但會停電的狀況
    有很多種，是隨意的，根本無法預測。：：（法官問：為何在嚴格檢測時都沒有
    問題？）答：我們是用模擬測試，當時檢測是沒有問題，但是客戶反應才知道市
    場尚有這個問題。：：我們當初是賣到美國，美國分公司再賣到中南美洲，所以
    貨品只要出去了我們也不知道最後會賣到那裡」等情在卷；證人李堅明則證稱：
    「我們公司購買系爭產品我沒有全程參與，但下訂單我有簽字。（法官問：上訴
    人公司何時上線生產相同的不斷電產品？）答：美國線是九十一年下半年開始生
    產的，輸往澳洲的是在九十年六月我進入公司前就生產了」等語在卷；另證人李
    瑋則證稱：「每一批貨都是經過上訴人驗貨合格後，通知我們出貨才出貨的，可
    證明在出貨時貨品是沒有瑕疵的。：：我們為了要配合上訴人某一些地區要求，
    才作重複加工修改，之前出的貨品都沒有這些問題，這可能跟地區性的使用有關
    。：：九十年十二月二十一日（兩造）談到怎麼付款，九十年十二月三十一日上
    訴人還是沒有付，我們李總經理才去簽下協議書，但請他們鑑定產品是不真的有
    問題，他們卻始終提不出鑑定結果證明產品有問題。（法官問：提示九十年十二
    月二十一日單據，這單據是你簽的？見本院卷二三四頁）答：是我簽的，沒錯，
    當時是請他們先付款，我的條件是九十年十二月二十一日當天付款我們同意扣款
    二千六百台每台扣五十元貨款，但是到九十年十二月三十日付貨款時，那些條件
    已經失效了，他們已經全額付清，但我們公司李總經理和上訴人公司李總經理簽
    有協議書，如能證明有瑕疵，我們願意修補。（法官問：九十年十二月二十八日
    是否以電子傳真給上訴人，同意派工程師到美國修繕？）答：也是同樣的情形，
    他們如果願意付款，我們為了配合願意修改，但這是以最後的協議書為主（見本
    院卷二三五頁至二三六頁電子傳真）」等情在卷（見本院卷二一八頁至二二七頁
    ）。綜上以觀，足見被上訴人每交一批貨時，上訴人均經過嚴格的檢驗過程。前
    面交貨是百分之百檢驗，後來的交貨我們是派人去抽驗，並有檢驗結果後上訴人
    所簽規格承認書、成品檢驗月報表、成品檢驗報告表在卷可稽（見本院卷五四頁
    至二一二頁）。況由上開證人之證言亦不足以證明已符合兩造於九十年十二月二
    十一日達成之上開協議所定：上訴人須邀請公正第三人（有政府立案電子產品驗
    證經驗者）驗證被上訴人之產品，係因此系列產品因設計問題造成上訴人之客戶
    在宏都拉斯、瓜地馬拉造成品質問題，若驗證後證明為被上訴人系爭產品設計問
    題，被上訴人願負因設計品質衍生責任之條件。自不足以證明被上訴人生產之系
    爭不斷電產品之設計確有上訴人所指之前開瑕疵。從而上訴人依不完全給付之法
    律關係，請求被上訴人應給付二百二十萬一千二百二十八元及自起訴狀繕本送達
    翌日起加計法定遲延利息，即非正當，不應准許。上訴人既受敗訴判決，其假執
    行之聲請亦已失所附麗，應併予駁回。原審為上訴人敗訴之判決並駁回其假執行
    之聲請，核無違誤，上訴意旨指摘原判決不當，求予廢棄改判，為無理由，應予
    駁回。
三、兩造其餘之攻擊防禦方法暨聲明所用之證據，核與本件判決之結果均不生影響，
    已無再予論述之必要，併此敘明。
據上論結，本件上訴為無理由，依民事訴訟法第四百四十九條第一項、第七十八條判
決如主文。
中      華      民      國    九十二    年     十二     月    三十一   日
                              民事第四庭
                                  審判長法  官  楊  豐  卿
                                        法  官  張      蘭
                                        法  官  林  金  吾
正本係照原本作成。
如不服本判決，應於收受送達後二十日內向本院提出上訴書狀，其未表明上訴理由者
，應於提出上訴後二十日內向本院補提理由書狀（均須按他造當事人之人數附繕本）
上訴時應提出委任律師或具有律師資格之人之委任狀；委任有律師資格者，另應附具
律師資格證書及釋明委任人與受任人有民事訴訟法第四百六十六條之一第一項但書或
第二項（詳附註）所定關係之釋明文書影本。
中      華      民      國    九十三    年      一      月      二      日
                                        書記官  殷  丹  妮
附註：
民事訴訟法第四百六十六條之一（第一項、第二項）：
對於第二審判決上訴，上訴人應委任律師為訴訟代理人。但上訴人或其他法定代理人
具有律師資格者，不在此限。
上訴人之配偶、三親等內之血親、二親等內之姻親，或上訴人為法人、中央或地方機
關時，其所屬專任人員具有律師資格並經法院認為適當者，亦得為第三審訴訟代理人
。


司法院資訊處製作；財團法人民間司法改革基金會備份。
